【裁判字號】    97,簡上,112
【裁判日期】    970717
【裁判案由】    清償借款
【裁判全文】
臺灣高雄地方法院民事判決             97年度簡上字第112號
上  訴  人  甲○○
                      9樓之3
            庚○○
                      9樓之3
被上訴人    國泰世華商業銀行股份有限公司
法定代理人  乙○○
訴訟代理人  辛○○
            戊○○
            丁○○
            丙○○
            己○○
上當事人間請求清償借款事件，上訴人對於中華民國96年12月19
日本院高雄簡易庭96年度雄簡字第9213號第一審判決提起上訴，
，被上訴人於本院減縮訴之聲明，本院於中華民國97年7 月3 日
言詞辯論終結，判決如下：
    主      文
上訴駁回。
原判決主文第一項所命上訴人甲○○給付之金額減縮為新臺幣壹
拾玖萬肆仟玖佰肆拾伍元，及自民國九十六年八月三十一日起至
清償日止，按年息百分之十九點七計算之利息。
原判決主文第二項所命上訴人連帶給付之金額減縮為新臺幣壹拾
陸萬壹仟捌佰零肆元，及其中新臺幣壹拾參萬陸仟零陸拾元自民
國九十六年八月三十一日起至清償日止；及其中新臺幣貳萬伍仟
參佰柒拾伍元自民國九十五年三月二十八日起至清償日止，均按
年息百分之十九點七計算之利息。
第二審訴訟費用（除減縮部分外）由上訴人連帶負擔。
  事  實
壹、程序方面：
一、被上訴人國泰世華商業銀行股份有限公司於民國97年6月3日
    準備程序期日變更起訴聲明，就(一)信用卡部分：減縮訴之聲
    明請求上訴人應連帶給付新台幣（下同）161,804 元，其中
    136,060 元自96年8 月31日起至清償日止按年息19 .7% 計
    算之利息；其中25,375元自95年3 月28日起至清償日止年息
    19.7% 計算之利息。(二)通信貸款的部分：減縮聲明請求上訴
    人甲○○應給付194,945 元，及自96年8 月31日起至清償日
    止之按年息19.7% 計算之利息。查：被上訴人僅減縮聲明，
    核與民事訴訟法第255 條第1 項第3 款、第446 條、第436
    條之1 第3 項規定要無不合，應予准許。
二、上訴人經合法通知，未於言詞辯論期日到場，核無民事訴訟
    法第386 條所列各款情形，爰依被上訴人之聲請，由其一造
    辯論而為判決，合先敘明。
貳、實體方面：
一、被上訴人起訴主張：上訴人甲○○於92年10月間向伊申請伊
    所發行之信用卡使用，約定每月應依消費明細月結單所載日
    期繳納最低金額，未依約繳納時，應按年息19.7% 計算利息
    ，並以上訴人庚○○為附卡持有人，而正卡、附之持有人依
    約應負連帶清償責任。另約定如未按期繳納應繳款項時，則
    全部債務視為到期。詎上訴人於持卡消費後，計至95年6 月
    13日止，共積欠本金184,021 元、利息14,626元及自95年6
    月14日起按年息19.7% 計算之利息，未為清償，自應由上訴
    人負連帶清償之責。又上訴人甲○○於94年9 月間與伊訂立
    簡易通信貸款契約，金額為22萬元，利息按年息14.8% 計算
    ，並分50期與信用卡消費同時清償，若未能按期給付時，則
    視同全部到期，並按年息19.7% 計算遲延利息。詎上訴人甲
    ○○就此部分貸款亦未依約按期清償，經核算結果，尚積欠
    本金210,258元、利息15,188 元，未清償完畢。爰依信用卡
    及消費借貸之法律關係，提起本訴，並聲明：(一)上訴人甲○
    ○應給付225,446 元，及其中210,258 元自95年6 月14日起
    至清償日止，按年息19.7% 計算之利息。(二)上訴人應連帶給
    付198,647 元，及其中184,012 元自95年6 月14日起至清償
    日止，按年息19.7% 計算之利息。被上訴人嗣於本院減縮請
    求金額為：(一)上訴人應連帶給付161,804 元，其中136,06 0
    元部分，自96年8 月31日起至清償日止年息19.7% 計算之利
    息；另其中25,375元部分自95年3 月28日起至清償日止年息
    19.7% 計算之利息；(二)上訴人甲○○應給付194,945 元，及
    自96年8 月31日起至清償日止按年息19.7 %計算利息（見本
    院卷第85-86 頁）。
二、上訴人則以：上訴人甲○○於95年7 月間申請債務協商成立
    後，已有按約定條件繳款，嗣後雖無力負擔而未能續繳，但
    被上訴人於債務協商時所提上訴人積欠之信用卡金額為150,
    756 元，與本件所請求之金額不同；且被上訴人請求自95年
    6 月14日起，按原契約約定之年息19.7% 計算之利息，亦無
    理由等語，資為抗辯。
三、原審經審理結果，准被上訴人全部請求。上訴人一部不服提
    起上訴，並於本院聲明：(一)原判決關於命上訴人甲○○超過
    210,258 元，及自95年6 月14日起至96年7 月11日止之本息
    ；及命上訴人甲○○、庚○○連帶給付超過150, 756元，及
    自95年6 月14日起至96年7 月11日止之本息部分均廢棄。(二)
    上開廢棄部分，被上訴人在第一審之訴駁回。(三)第一、二審
    訴訟費用由被上訴人負擔。被上訴人則聲明：(一)上訴駁回。
    (二)第二審訴訟費用由上訴人負擔（上訴人就上開上訴範圍外
    部分，並未聲明不服）。
四、兩造爭執及不爭執事項：
  (一)不爭執部分：
  1.上訴人甲○○於92年10月間向被上訴人申請其所發行之信用
    卡使用，約定每月應依消費明細月結單所載日期繳納最低金
    額，未依約繳納時，應按年息19.7% 計算利息，並以上訴人
    庚○○為附卡持有人，而正卡、附之持有人依約應負連帶清
    償責任。另約定如未按期繳納應繳款項時，則全部債務視為
    到期，有信用卡申請資料在卷可稽。
  2.上訴人甲○○於94年9 月間與被上訴人訂立簡易通信貸款契
    約，金額為22萬元，利息按年息14.8% 計算，並分50期與信
    用卡消費同時清償，若未能按期給付時，則視同全部到期，
    並按年息19.7% 計算遲延利息，有該簡易通信貸款契約在卷
    可憑。
  3.上訴人甲○○於95年7 月18日債務協商後，有繳納43,887元
    予被上訴人。
  (二)爭執部分：
  1.被上訴人得請求通信貸款之利息為若干。
  2.被上訴人得請求信用卡之本金及利息為若干。
五、被上訴人主張之上開事實，業據其提出信用卡申請書、信用
    卡消費帳款債權明細報表、約定條款、信用卡對帳單、客戶
    歸戶資料明細查詢、金額計算表、債務協商還款協議書、歷
    史消費繳款明細等件為證，核與其所述情節相符，自堪信為
    真實。上訴人雖辯稱其與被上訴人達成協商，並依約正常繳
    款至96年8 月30日，故被上訴人主張金額不正確云云。惟查
    ：
  (一)上訴人雖抗辯依上述協議書所附債務協商債權狀況表記載，
    被上訴人對伊之債權，信用卡部分應為150,756 元，小額貸
    款部分應為216,000 元云云。惟查：兩造於95年7 月18日簽
    訂上開協議書時，依被上訴人提出之94年11月上訴人信用卡
    帳單（見本院卷第70頁），94年11月當時上訴人應繳納之信
    用卡金額為150,756 元，核與上揭協議書上記載之信用卡金
    額相符，足認被上訴人主張：伊當初接獲被上訴人最大債權
    銀行台灣土地銀行通知協商時期間為94年11月，是聯徵系統
    僅列出94年11月當時信用卡債權150,756 元等語，應非不實
    。又被上訴人主張自94年12月起至95年3 月27日，上訴人甲
    ○○尚有信用卡帳款7,601 元（本金7,493 元；利息108 元
    ）；上訴人庚○○尚有信用卡帳款18,143元（本金17,882元
    ；利息261 元）等情，業據其提出上訴人信用卡對帳單及歷
    史繳款明細表等資料可參（見本院卷第71-77 頁），而上訴
    人經合法通知，無正當理由未到庭爭執，本院依調查證據之
    結果，堪信被上訴人主張自94年11月起至95年3 月27日為止
    ，上訴人確實還有信用卡消費款25 ,744 元（本金25,375元
    ），且該筆金額未納入協商之信用卡金額等情節，應有理由
    。是此，上訴人抗辯渠等積欠之信用款僅有150,756 元云云
    ，應不實在。基此，被上訴人主張就未納入協商之信用卡債
    權部分25,744元，上訴人仍應連帶給付，並其中25,375元部
    分自95年3 月28日起至清償日止年息19.7% 計算之利息，即
    屬正當，應予准許（利息計算方式，詳如後述）。
  (二)又被上訴人因發現兩造協商之金額有誤，遂依中華民國銀行
    公會會員辦理消費金融案件無擔保債務協商機制執行流程細
    則，發存證信函通知上訴人重新簽立協議書，然上訴人並未
    出面與被上訴人重新協商，被上訴人即依上開流程細則，對
    上訴人提出本件訴訟，並以原契約約定之年利息19.7﹪向上
    訴人請求清償等情，業據上訴人提出上述流程細則、存證信
    函、信用卡消費帳款債權明細報表及對帳單等資料（見本院
    卷第30-38 頁），而上訴人經合法通知，無正當理由未到庭
    爭執，是此部分事實，亦可認定。是此，兩造協商後，因被
    上訴人發現協商之債權金額有誤，被上訴人乃依上開流程細
    則請求上訴人重新簽立協議書，然未獲上訴人同意，則上開
    協議書對兩造是否仍有效力，即有可疑。惟兩造於95年7 月
    18日達成協商後，自95年9 月14日起至96年8 月30日止，被
    上訴人共收取上訴人繳納之43,887元等情，為兩造所不爭執
    ，復有上訴人提出之存摺類存款憑條及被上訴人提出之交易
    查詢明細等資料可憑（見本院卷第8-9 頁、第78頁），此部
    分事實，應可認定。是此，雖95年7 月兩造協商時，被上訴
    人之債權金額僅算至94年11月為止，然自95年9 月起至96年
    8 月30日為止，被上訴人從未拒絕收取上訴人繳納之分期款
    ，可認被上訴人應有同意伊對上訴人94年11月之前之債權，
    得以協議書上記載之利息計算自明，亦即上開協議書縱未將
    94年12月至95年3 月27日之債權列入，而有金額錯誤之情，
    惟既然兩造當時未重新簽立契約，且被上訴人確有收取上訴
    人繳納之分期款之舉，可認上開協議書，對兩造均有效力，
    兩造均應按協議書內容履行自明。
  (三)又協議書第3 條記載：「本人（指上訴人）對於任一債權銀
    行未依本協議書清償，本協議書除第6 條約定外，其餘約定
    視同無效，未到期部分視為全部到期，除不得再依協商機制
    申請協商外，各債務並回復各依債權銀行原契約約定辦理。
    」等語，是依上開協議書約定，倘上訴人有未依約清償之情
    ，則伊對銀行之債務，即回復與債權銀行原契約約定辦理。
    查：上訴人自96年8 月30日起即未依協議書內容清償一事，
    為上訴人所坦認。是此，依上開約定，上訴人對被上訴人之
    債務，即應回復到原契約約定之利息自明，而民法第323 條
    前段規定：「清償人所提出之給付，應先抵充費用，次充利
    息，次充原本」等語，本件兩造並未就抵充順序另外約定，
    足見本件應先抵充利息後，再抵充本金。而被上訴人就上訴
    人已繳款43,887元，確有先抵充利息8,136 元，餘款再抵充
    本金35,751元（43,887-8,136＝35,751元），並按比例抵充
    上訴人信用卡及貸款部分之本金，以兩造簽訂協議書當時，
    上訴人積欠信用卡本金為150,756 元、貸款216,000 元，按
    比例抵充後，信用卡部分抵充14,696元、貸款部分則抵充21
    , 055 元。是此，上訴人尚欠信用卡本金部分為136,060 元
    （15 0,756-14,696 ＝136,060） ，貸款本金部分為194,94
    5 元（216,000-21,055＝19 4,945元）。承前所述，既然上
    訴人僅繳款至96年8 月30日，則被上訴人依上開協議書之內
    容，請求上訴人自96年8 月31日起，按原契約約定之年利息
    19.7﹪等語，即有理由。基此，被上訴人依協議書協商時之
    債權（即至94年11月為止），向上訴人請求連帶給付信用卡
    欠款136,060 元，及自96年8 月31日起至清償日止年息19.
    7% 計算之利息；向上訴人甲○○請求通信貸款194,945 元
    ，及自96年8 月31日起至清償日止之按年息19.7% 計算之利
    息，均屬正當，應予准許。
  (四)至未納入協商之信用卡債權部分25,744元，既然不包括在兩
    造當時協商之債權金額內，當不受協議書之內容拘束自明，
    亦即該部分即應按兩造原契約約定之內容履行。是此，被上
    訴人就該信用卡債權部分，請求上訴人應連帶給付25,744元
    ，其中25,375元部分自95年3 月28日起至清償日止年息19.7
    % 計算之利息，亦有理由，應予准許。故此，上訴人抗辯此
    部分利息部分亦應自96年7 月11日起計算（即伊最後1 次繳
    納協商款項之96年6 月之隔月），即無理由。
  (五)綜上，被上訴人已將上訴人依債務協商內容所繳款，抵充利
    息及本金，是上訴人辯稱被上訴人金額計算不正確，顯非有
    據，難以採信。從而，上訴人甲○○積欠被上訴人通信貸款
    194,945 元，及自96年8 月31日起至清償日止，按週年利率
    19.7% 計算之利息；另上訴人共積欠被上訴人信用卡161,80
    4 元，其中136,060 元部分，自96年8 月31日起至清償日止
    年息19.7% 計算之利息；另25,375元部分，自95年3月28日
    起至清償日止年息19.7% 計算之利息（被上訴人於本院減縮
    請求該金額）。從而，則被上訴人依據兩造間之信用卡使用
    契約、消費借貸及債務協商內容，請求上訴人給付此減縮後
    之金額部分，即為有理由，應予准許。又就民事訴訟法第42
    7 條訴訟適用簡易程序所為被告敗訴之判決，應依同法第38
    9 條第1 項第3 款之規定，依職權宣告假執行。是則原審判
    命上訴人如數給付，並依職權宣告假執行，於法並無違誤。
    上訴意旨指摘原判決不當，求予廢棄改判，為無理由，應予
    駁回其上訴。
據上論結，本件上訴為無理由，依民事訴訟法第436條之1第3 項
、第449 條第1 項、第78條、第85 條第2 項、第463 條、第385
條第1 項前段，並依被上訴人於本院減縮之聲明，判決如主文。
中    華    民    國    97    年    7     月   17     日
                  民事第四庭     審判長 法  官  黃國川
                                        法  官  郭瓊徽
                                        法  官  張茹棻
以上正本係照原本作成
本件不得上訴
中    華    民    國    97    年    7     月    17    日
                                        書記官  黃美秀


司法院資訊處製作；財團法人民間司法改革基金會備份。
